【裁判字號】    99,審自緝,2
【裁判日期】    991224
【裁判案由】    詐欺
【裁判全文】
臺灣高雄地方法院刑事判決             99年度審自緝字第2號
自  訴  人  葉麗月
            孔洪雪貞
            張慧康
            韓家麟
被      告  吳淑璿
選任辯護人  宋宗儀律師
上列被告因詐欺案件，經自訴人提起自訴，被告於準備程序中就
被訴事實為有罪之陳述，經本院告知簡式審判程序之旨，並聽取
被告與自訴人之意見後，本院裁定進行簡式審判程序，判決如下
：
    主  文
被告連續犯詐欺取財罪，處有期徒刑貳年。緩刑伍年，並應於緩
刑期內履行如附件一所示之條件。
    事實及理由
一、本件被告吳淑璿所犯係死刑、無期徒刑、最輕本刑為3 年以
    上有期徒刑以外之罪，其於準備程序就前揭被訴事實為有罪
    之陳述，經受命法官告知簡式審判程序之旨，並聽取其與自
    訴人之意見後，本院認無不得或不宜改依簡式審判程序進行
    之處，爰依刑事訴訟法第273 條之1 第1 項，裁定本件由受
    命法官獨任進行簡式審判程序，合先敘明。
二、本件犯罪事實及證據部分，除證據部分增列：被告於本院審
    理時之自白外，餘均引用自訴人所提自訴狀之記載（如附件
    二、三）。
三、新舊法比較：
    按行為後法律有變更者，適用行為時之法律。但行為後之法
    律有利於行為人者，適用最有利於行為人之法律；刑法第2
    條第1 項定有明文。又法律變更比較時應就罪刑有關之共犯
    、未遂犯、連續犯、牽連犯、結合犯以及累犯加重、自首減
    輕、暨其他法定加減原因、與加減例等一切情形，綜其全部
    之結果，而為比較，再適用最有利於行為人之法律處斷，最
    高法院24年上字第4634號、27年上字第2615號判例可供參考
    。查被告行為後，刑法第33條第5 款關於罰金刑、第56條關
    於連續犯之規定，均於94年2 月2 日修正公布，並於95年7
    月1 日起施行。茲就上開規定比較適用如下：
（一）罰金刑部分：刑法第33條第5 款關於罰金之規定，已由「
      一元（新台幣3 元）以上」修正為「新台幣一千元以上，
      以百元計算之」。而被告所犯刑法第349 條第1 項收受贓
      物罪及刑法第339 條第1 項、第3 項詐欺取財未遂罪，均
      有科罰金之規定，經比較修正前、後關於科處罰金刑之最
      低刑度規定，自應以被告行為時之修正前法律較有利於被
      告。
（二）連續犯部分：刑法第56條連續犯部分原規定：「連續數行
      為而犯同一之罪名者，以一罪論。但得加重其刑至2 分之
      1 。」刑法修正後，將該條刪除，即應就原連續犯之數行
      為，依刑法第51條之規定分論併罰。比較新舊法結果，自
      以修正前刑法第56條連續犯之規定對被告較為有利。
（三）綜上，依法律變更比較適用所應遵守之「罪刑綜合比較原
      則」及「擇用整體性原則」，自應整體適用修正前刑法之
      規定，較有利於被告。
四、論罪部分：
    核被告吳淑璿所為，係犯刑法第339 條第1 項之詐欺取財罪
    。被告多次詐欺取財犯行，時間緊接，所犯又係構成要件相
    同之罪，應依修正前刑法第56條之規定，以一罪論，並加重
    其刑。
五、科刑部分：
（一）爰審酌被告前雖均未曾因為犯罪受有期徒刑以上刑之宣告
      ，素行尚可，惟其行為時正值青壯盛年，僅因財務周轉發
      生困難，竟不思以正途取財，萌生貪念，見自身經濟困難
      ，又有積欠地下錢莊款項無力償還之情，遂利用其為合會
      會首，其餘會員彼此間均不熟識之優勢，冒用合會會員吳
      梅金、吳靜芳名義，詐取合會款，破壞民間交易安全及信
      賴，嗣後雖有與合會會員商談還款事宜，並開立本票作為
      擔保，惟該票據到期後又無法兌現，使合會會員一再受騙
      ，嚴重侵害合會會員權益，且詐騙金額所得非少，所為實
      有不該，惟念其犯後坦承犯行，態度良好，且已與自訴人
      達成民事和解，願意以如附表一所示之方式，分期償還其
      積欠自訴人之會款，足認有彌補自訴人損害之悔意，兼衡
      被告之犯罪目的、方法、手段、智識程度及情節等一切情
      狀，量處如主文所示之刑，以示懲儆。
（二）按本條例施行前，經通緝而未於中華民國九十六年十二月
      三十一日以前自動歸案接受偵查、審判或執行者，不得依
      本條例減刑，中華民國九十六年罪犯減刑條例第5 條定有
      明文。查被告所犯上開罪名，雖係於96年4 月24日以前所
      為，且於88年11月19日業經本院發佈通緝，惟其係於99年
      8 月18日始經緝獲，此有本院通緝書、訊問筆錄及通緝案
      件移送書各2 份在卷可稽，則其於中華民國96年罪犯減刑
      條例施行前通緝，卻未於96年12月31日前自動歸案，自不
      符該條例第5 條所規定之情形，無從為減刑之優惠，附此
      敘明。
（三）被告前未曾受有期徒刑以上之刑之宣告，已如前所述，其
      一時失慮而犯本案，犯後承認錯誤，頗有悔意，且已與自
      訴人達成和解，願意按期履行如附件一所示之和解條件，
      自訴人也願意接受和解條件，當庭表示同意給與被告緩刑
      ，衡被告經此偵審教訓後當知警惕，而無再犯之虞，本院
      認其所受宣告之刑，以暫不執行為適當，併依刑法第74條
      第1 項第1 款規定宣告緩刑5 年，以勵自新。另審酌被告
      供稱現已謀有正職而有正常收入等語，並兼顧自訴人之利
      益，依刑法第74條第2 項第3 款規定，命被告履行如附表
      所示之負擔，以觀後效。倘被告未遵循本院所諭知如附表
      所示緩刑期間之負擔，情節重大者，檢察官得依刑事訴訟
      法第476 條、刑法第75條之1 第1 項第4 款之規定，聲請
      撤銷本件緩刑之宣告，併予敘明。
據上論斷，應依刑事訴訟法第273 條之1 第1 項、第284 條之1
、第299 條第1 項前段，刑法第2 條第1 項前段、第339 條第1
項，修正前刑法第56條，刑法施行法第1 條之1 ，判決如主文。
中    華    民    國    99    年    12    月    24    日
                刑事第十庭  法  官   楊珮瑛
以上正本證明與原本無異。
如不服本判決應於收受送達後10日內向本院提出上訴書狀，並應
敘述具體理由；如未敘述上訴理由者，應於上訴期間屆滿後20日
內向本院補提理由書（均須按他造當事人之人數附繕本）「切勿
逕送上級法院」。
中    華    民    國    99    年    12    月    27    日
                            書記官   陳莉庭
附件一：
（一）被告應給付自訴人葉麗月新臺幣拾萬元，於每月十日前匯
      款新臺幣伍仟元，至合作金庫銀行帳號0000000000000 號
      戶名葉麗月之帳戶，每月一期至全部清償完畢止，如有一
      期未履行視為全部到期。
（二）被告應給付自訴人韓家麟新臺幣參拾萬元，於每月十日前
      匯款新臺幣壹萬元，至第一銀行帳號00000000000 號戶名
      韓家麟之帳戶，每月一期至全部清償完畢止，如有一期未
      履行視為全部到期。
（三）被告應給付自訴人張慧康新臺幣伍拾萬元，按月給付，每
      月一期，前二十個月，於每月十日前匯款新臺幣壹萬伍仟
      元，至合作金庫銀行帳號0000000000000 號戶名張慧康之
      帳戶，第二十一個月到第三十個月，每月十日前匯款新臺
      幣壹萬柒仟伍佰元至張慧康上開銀行帳戶，第三十一個月
      起，每月十日前匯款新台幣貳萬元至張慧康上開銀行帳戶
      ，至全部清償完畢止，如有一期未履行視為全部到期。
（四）被告應給付自訴人孔洪雪貞新臺幣伍拾萬元，按月給付，
      每月一期，前二十個月，於每月十日前匯款新臺幣壹萬伍
      仟元，至郵局帳號00000000000000號戶名孔洪雪貞之帳戶
      ，第二十一個月到第三十個月，每月十日前匯款新臺幣壹
      萬柒仟伍佰元至孔洪雪貞上開郵局帳戶，第三十一個月起
      ，每月十日前匯款新台幣貳萬元至孔洪雪貞上開郵局帳戶
      ，至全部清償完畢止，如有一期未履行視為全部到期。

司法院資訊處製作；財團法人民間司法改革基金會備份。
